臺灣橋頭地方法院民事判決　　　　　　110年度橋簡字第676號
原　　　告　歐石信　
訴訟代理人　鄭美玲　
被　　　告　吳桂美即九大茶行

上列當事人間請求遷讓房屋等事件，經本院於110 年11月2 日
言詞辯論終結，判決如下：
    主      文
被告應將門牌號碼高雄市○○區○○○路○○○○○號房屋遷讓
返還予原告，並將九大茶行登記地址自該房屋遷出。
被告應自民國一一○年四月一日起至遷讓返還前項房屋之日止，
按月給付原告新臺幣壹萬貳仟元。
訴訟費用新臺幣肆仟伍佰貳拾元由被告負擔。
本判決原告勝訴部分得假執行。但被告如以新臺幣肆拾壹萬貳仟
元為原告預供擔保，得免為假執行。
    事實及理由
壹、程序方面
一、被告未於言詞辯論期日到場，核無民事訴訟法第386 條各款
    所列情形，爰依原告之聲請，由其一造辯論而為判決。
二、按簡易訴訟之訴狀送達後，原告不得將原訴變更或追加他訴
    。但擴張或減縮應受判決事項之聲明者，不在此限，民事訴
    訟法第436 條第2 項、第255 條第1 項第3 款定有明文。本
    件原告起訴時原聲明請求：㈠被告應將門牌號碼高雄市○○
    區○○○路000 ○0 號房屋（下稱系爭房屋）遷讓返還原告
    ，並將被告公司登記遷出。㈡被告應給付原告新臺幣（下同
    ）60,000元，及自民國110 年2 月1 日起至遷讓房屋之日止
    ，按月給付原告12,000元（見本院卷第2 頁）。嗣於起訴狀
    送達被告後，變更應受判決事項之聲明為：㈠被告應將系爭
    房屋遷讓返還原告，並將九大茶行登記地址自該房屋遷出。
    ㈡被告應自110 年4 月1 日起至遷讓返還前項房屋之日止，
    按月給付12,000元（見本院卷第121 頁）。經核與前揭規定
    相符，應予准許。
貳、實體方面
一、原告主張：被告於109 年9 月15日向原告承租系爭房屋，約
    定租賃期間自109 年10月1 日至111 年9 月30日止，每月租
    金12,000元，被告並已依約給付押租金24,000元（下稱系爭
    租約），惟被告自110 年3 月起即未繳納租金，扣除押租金
    24,000元後，遲付租金已逾2 月以上，原告屢次以存證信函
    通知被告繳納租金，均遭退回，且被告經營之九大茶行登記
    地址仍為系爭房屋，原告以本件起訴狀繕本送達作為終止租
    約之意思表示，請求被告遷出、將九大茶行之登記地址遷出
    ，並自110 年4 月起按月給付原告12,000元（租約終止前之
    租金及終止後相當於租金之不當得利），爰依租賃及不當得
    利之法律關係提起本件訴訟等語，並聲明：如主文第1 項至
    第2 項所示。
二、被告未於言詞辯論期日到場，亦未提出書狀作任何聲明或陳
    述。
三、本院之判斷
  ㈠按承租人租金支付有遲延者，出租人得定相當期限，催告承
    租人支付租金，如承租人於其期限內不為支付，出租人得終
    止契約；租賃物為房屋者，遲付租金之總額，非達2 個月之
    租額，不得依前項之規定，終止契約。其租金約定於每期開
    始時支付者，並應於遲延給付逾2 個月時，始得終止契約；
    出租人非因下列情形之一，不得收回房屋…三、承租人積欠
    租金額，除以擔保金抵償外，達2 個月以上時，民法第440
    條第1 項、第2 項、土地法第100 條第3 款分別定有明文。
    再按土地法第100 條第3 款關於擔保抵償租金之規定，雖僅
    就未定有期限之租賃而設，然在有期限之租賃實具有同一之
    法律理由，自應類推適用（最高法院44年台上字第516 號判
    例意旨參照）。另按承租人於租賃關係終止後，應返還租賃
    物，民法第455 條前段亦有明文。又按承租人應依約定日期
    支付租金，民法第439 條前段定有明文。再按無法律上之原
    因而受利益，致他人受損害者，應返還其利益；不當得利之
    受領人應返還之利益，依其利益之性質不能返還，應償還其
    價額，民法第179 條、第181 條但書亦分別定有明文。又無
    權占用他人之房屋，可能獲得相當於租金之利益為社會通常
    之觀念，而房屋所有人因此受有相當於租金之損害，自得依
    民法第179 條前段之規定，請求相當於租金之不當得利（最
    高法院61年台上字第1695號判例意旨參照）。
  ㈡經查，原告主張被告自110 年4 月1 日起至原告起訴時止，
    已積欠租金達2 期以上，經原告催告繳納未獲置理等情，業
    據其提出與所述相符之系爭租約、存摺影本、郵局存證信函
    等件在卷可稽（見本院卷第91至107 頁），而被告經合法通
    知，未於言詞辯論期日到場，亦未提出書狀作何陳述，依民
    事訴訟法第280 條第3 項準用第1 項規定，視同自認，是本
    院依上開證據調查結果，堪認原告主張之事實為真實。而本
    件起訴狀繕本於110 年7 月26日寄存送達於被告現居址（見
    本院卷第73頁之送達證書），經10日生效，應於同年8 月5
    日生合法終止租約之效力，則系爭租約於110 年8 月5 日經
    原告終止時，被告所積欠之租金經以押金24,000元抵付後，
    遲付租金之總額合計為49,935元【計算式：12,000 x6+12,0
    00x5/31- 24,000 ＝49,935，元以下四捨五入】，已達2 個
    月以上之租額，遲延給付亦已逾2 個月，原告終止系爭租約
    即屬有據，被告自應將系爭房屋返還予原告，從而，原告依
    據租賃物返還請求權，請求被告應將系爭房屋遷讓返還原告
    ，為有理由，應予准許。又原告主張被告獨資之九大茶行之
    登記地址迄今仍登記於系爭房屋，尚未辦理遷出之事實，亦
    有商業登記公示資料憑卷可參（見本院卷第35頁），致原告
    無法圓滿行使其所有權能，是原告依民法第767 條規定，請
    求被告將九大茶行登記地址自系爭房屋遷出，應屬有據。
  ㈢另被告迄言詞辯論終結前，仍未搬遷而繼續使用系爭房屋等
    情，有照片可參（見本院卷第87、89頁），足認被告於110
    年8 月5 日起占用系爭房屋即屬無權占用，本院審酌兩造約
    定之租金為每月12,000元，認以原告主張每月依12,000元計
    算被告於租賃期限屆至後仍繼續使用系爭房屋之利益，尚屬
    適當，從而，原告請求被告自110 年4 月1 日起至遷讓返還
    系爭房屋之日止，按月給付原告12,000元，洵屬有據，應予
    准許。
五、綜上所述，原告主張被告應將系爭房屋遷讓返還予原告，及
    請求被告將九大茶行登記地址自系爭房屋遷出，暨請求被告
    自110 年4 月1 日起至遷讓返還系爭房屋之日止，按月給付
    原告12,000元，為有理由，應予准許。
六、本件係就民事訴訟法第427 條訴訟適用簡易程序所為被告敗
    訴之判決，應依同法第389 條第1 項第3 款規定，職權宣告
    假執行。原告就此陳明願供擔保聲請宣告假執行，僅係促使
    本院為此職權之發動，本院不受其拘束。
七、訴訟費用負擔之依據：民事訴訟法第78條。
中    華    民    國   110    年    11    月    18    日
                  橋頭簡易庭  法      官  郭育秀
以上正本係按照原本作成。
如不服本判決，應於送達後20日內，向本院提出上訴狀並表明上
訴理由，如於本判決宣示後送達前提起上訴者，應於判決送達後
20日內補提上訴理由書（須附繕本）。
中    華    民    國   110    年    11    月    18    日
                              書  記  官  塗蕙如
訴訟費用計算式：
裁判費（新臺幣）   4,520元
合計               4,520元